臺北高等行政法院判決
111年度交上字第167號
上  訴  人  桃園市政府交通事件裁決處

代  表  人  張丞邦                                      
訴訟代理人  黃一鳴  律師
被上訴人    周光隆                                 
上列當事人間交通裁決事件，上訴人對於中華民國111年4月29日
臺灣桃園地方法院110年度交字第497號行政訴訟判決，提起上訴
，本院判決如下：
    主  文
原判決廢棄，發回臺灣桃園地方法院行政訴訟庭。
    理  由
一、本件經過：
　　被上訴人於民國110年8月3日9時14分許，騎乘車牌號碼000-
    000號普通重型機車（下稱系爭機車），行經桃園市○○區○○
    街00號前時，因違規左轉為桃園市政府警察局桃園分局員警
    (下稱值勤員警)當場攔停，於值勤員警稽查其身分時，未停
    留現場，逕行騎車離去，經值勤員警以被上訴人有「違反處
    罰條例之行為，拒絕停車接受稽查而逃逸（拒絕接受攔檢）
    」之違規製單舉發。嗣經上訴人審認違規事證明確，於110
    年9月28日以桃交裁罰字第58-D1SC51351號裁決書（原處分
    ），依道路交通管理處罰條例（下稱處罰條例）第60條第1
    項及違反道路交通管理事件統一裁罰基準及處理細則（下稱
    處理細則）等規定，裁處被上訴人罰鍰新臺幣（下同）10,0
    00元、吊扣駕駛執照6個月，並記載依法逾期不繳納駕駛執
    照將易處吊扣之教示。被上訴人不服，提起行政訴訟，經上
    訴人於重新審查後，以110年11月12日桃交裁罰字第58-D1SC
    51351號違反道路交通管理事件裁決書刪除上開教示記載，
    案經臺灣桃園地方法院(下稱原審法院)以110年度交字第497
    號判決原處分撤銷（下稱原判決）。上訴人不服，遂提起本
    件上訴。
二、被上訴人起訴主張及訴之聲明、上訴人於原審之答辯及聲明
    ，均引用原判決之記載。
三、原判決撤銷原處分，理由略以：
　　被上訴人所為雖已該當處罰條例第60條第1項後段所定拒絕
    停車接受稽查而逃逸之客觀構成要件，惟據被上訴人陳稱係
    因後座乘載母親身體不適，為將母親送至附近友人住處安置
    後，隨即返回現場等語，核與原審勘驗採證光碟顯示被上訴
    人於相距不到5分鐘之時間內有再騎乘系爭機車返回攔停現
    場向值勤員警詢問攔停事由，並於「違規左轉」之罰單上簽
    名等情相符，被上訴人前揭陳述尚非不可採，是被上訴人主
    觀上難認有「拒絕停車接受稽查而逃逸」之故意，上訴人復
    未能舉證證明被上訴人有故意，原審法院復查無其他積極證
    據足資證明被上訴人有故意，難認被上訴人主觀上有可非難
    性及可歸責性等語。
四、上訴意旨略以：
　　本件被上訴人於值勤員警攔停命其停留現場等待製單舉發，
    雖一開始有暫停於路邊，但於值勤員警尚未完成舉發程序時
    ，未經值勤員警同意即逕行騎車離去，其主觀上核有犯意無
    誤，原判決認事用法顯有違背法令，並聲明請求廢棄原判決
    ，並駁回被上訴人之訴。
五、本院查：
㈠、行政訴訟法第243條第1項、第2項規定：「（第1項）判決不
    適用法規或適用不當者，為違背法令。（第2項）有下列各
    款情形之一者，其判決當然違背法令：……六、判決不備理由
    或理由矛盾。」第125條第1項規定：「行政法院應依職權調
    查事實關係，不受當事人主張之拘束。」第133條規定：「
    行政法院於撤銷訴訟，應依職權調查證據；於其他訴訟，為
    維護公益者，亦同。」第189條第1項本文規定：「（第1項
    ）行政法院為裁判時，應斟酌全辯論意旨及調查證據之結果
    ，依論理及經驗法則判斷事實之真偽。……」又依同法第237
    條之9第1項、第236條規定，上開規定於交通裁決事件準用
    之。準此，行政法院於撤銷訴訟，應本於職權調查證據，並
    依調查證據之結果，斟酌全辯論意旨，認定事實。倘事實審
    法院就個案事實未依職權調查並予認定，即屬未盡職權調查
    義務，而有不適用行政訴訟法第125條第1項及第133條規定
    之違法；若其調查證據未臻完備，不足以判斷事實之真偽，
    即構成判決不備理由之違法；如其認定事實與所憑證據內容
    不相適合，則屬判決理由矛盾之違法。
㈡、次按處罰條例第60條第1項規定：「汽車駕駛人，駕駛汽車有
    違反本條例之行為，經交通勤務警察或依法令執行交通稽查
    任務人員制止時，不聽制止或拒絕停車接受稽查而逃逸者，
    除按各該條規定處罰外，處新臺幣1萬元以上3萬元以下罰鍰
    ，並吊扣其駕駛執照6個月；……。」準此，汽車駕駛人有違
    反處罰條例之行為，經交通勤務警察或依法令執行交通稽查
    任務人員制止時，不聽制止或拒絕停車、拒絕接受稽查而逃
    逸者，即構成上開違章行為，而所謂「逃逸」行為，即主觀
    上有認知遭值勤員警制止、攔停接受稽查卻不願聽從接受而
    出於己意所為客觀上未經值勤員警同意逕自離去之行為。。
㈢、查被上訴人騎乘系爭機車於上揭時、地因違規左轉之違規行
    為，經值勤員警當場攔停，於值勤員警稽查其身分時，未停
    留現場，逕行騎車離去之事實，為警逕行舉發一節，有舉發
    機關掌電字第D1SC51351號舉發違反道路交通管理事件通知
    單(見原審卷第39頁)、舉發值勤員警職務報告書(見原審卷
    第30頁)、舉發機關110年9月6日桃警分交字第1100054301號
    函文(見原審卷第29頁)、駕駛人基本資料(見原審卷第41頁)
    、機車車籍查詢（見原審卷第43頁）為證，並經原審當庭勘
    驗值勤員警密錄器光碟（原審卷第59頁）屬實，此為原審認
    定之事實。
㈣、原判決固以被上訴人於值勤員警攔停後未配合值勤員警稽查
    之需要停留現場，並逕行騎車離去，雖客觀上構成拒絕停車
    接受稽查而逃逸之構成要件，但由被上訴人事後於5分鐘內
    又騎車返回攔停現場接受稽查，且自稱其係因後載之母親身
    體突然不適，為將母親送至友人住處安置始離去等語，認被
    上訴人主觀上並無逃逸之故意，且未具可非難性及可歸責性
    等語。惟被上訴人明知其因交通違規而受值勤員警攔停稽查
    ，卻未接受稽查即出於己意逕自離去，客觀上已該當於經交
    通勤務警察攔停而拒絕接受稽查而逃逸之違章行為，至於被
    上訴人抗辯其係出於前揭所述不得已之情事所致而無逃逸故
    意或不具可非難性或可歸責性，原審非不得依職權調查證據
    以為認定（諸如當日被上訴人騎乘之系爭機車後方乘客是否
    確為其母、其母當時是否有何危急狀況必須立即作何處置等
    ），尚難僅以被上訴人於騎車離去後數分鐘有返回攔停現場
    接受稽查之舉動即認被上訴人並無逃逸故意或有其所自稱的
    不得已事由而不具可非難性或可歸責之情形，蓋被上訴人離
    去後數分鐘再度返回攔停現場之原因所在多有，非此一端甚
    明，諸如逃逸後即後悔恐遭追究重罰、或為隱藏其他違法行
    為等。原審未依職權調查事證，即逕依此論定被上訴人主觀
    上無逃逸故意、不具可非難性及可歸責性等語，過於速斷，
    且有以未經證明的事實推論待證事實之誤謬，核有判決不適
    用行政訴訟法第125條第1項及第133條規定及認定事實違反
    論理法則、判決不備理由之違法。　　
㈤、原判決既有上開違誤，其違法並影響判決結論，應認上訴人
    其求予廢棄為有理由。又尚有由原審法院調查後更為裁判之
    必要，爰將原判決廢棄，發回原審法院再為調查後，另為適
    法之裁判。
六、結論：本件上訴有理由，廢棄原判決發回原審法院再為調查
    。依行政訴訟法第237條之9第2項、第236條之2第3項、第25
    6條第1項、第260條第1項，判決如主文。
中　　華　　民　　國　　111　 年　　11　　 月　  17　 日
                     臺北高等行政法院第四庭
                              審判長法  官　蘇嫊娟 
                                    法  官　劉正偉 
                                    法  官　陳雪玉
上為正本係照原本作成。
不得上訴。
中　　華　　民　　國　　111　 年　　11　　 月　  17　 日
                                    書記官  王月伶